【裁判字號】    99,訴,271
【裁判日期】    990416
【裁判案由】    違反毒品危害防制條例
【裁判全文】
臺灣彰化地方法院刑事判決               99年度訴字第271號
公  訴  人  臺灣彰化地方法院檢察署檢察官
被      告  甲○○
上列被告因違反毒品危害防制條例案件，經檢察官提起公訴（99
年度毒偵字第160 號），本院依簡式審判程序判決如下：
    主    文
甲○○施用第一級毒品，累犯，處有期徒刑壹年，扣案之第一級
毒品海洛因壹包（驗餘淨重零點零貳陸公克）沒收銷燬之；又施
用第二級毒品，累犯，處有期徒刑伍月。應執行有期徒刑壹年
月，扣案之第一級毒品海洛因壹包（驗餘淨重零點零貳陸公克）
沒收銷燬之。
    犯罪事實
一、甲○○前有違反麻醉藥品管理條例前科，又因施用毒品案件
    ，經本院裁定移送觀察、勒戒後，認有繼續施用毒品之傾向
    ，再經本院以88年度毒聲字第3979號裁定令入戒治處所施以
    強制戒治，嗣經本院以89年度毒聲字第564 號裁定停止戒治
    付保護管束，後又經裁定撤銷停止戒治，入戒治處所繼續執
    行戒治，於民國89年12月19日執行完畢釋放，由臺灣彰化地
    方法院檢察署檢察官以90年度戒毒偵字第103 、104 、105
    號為不起訴處分確定。於上揭強制戒治執行完畢釋放後5 年
    內，再因施用毒品案件，由臺灣彰化地方法院檢察署檢察官
    聲請強制戒治並提起公訴，經本院裁定令入戒治處所施以強
    制戒治後，已於92年5 月24日執行完畢釋放，起訴部分則經
    本院以91年度訴字第178 號判決判處有期徒刑6 月確定，並
    於92年11月23日執行完畢。又因施用毒品案件，經本院以96
    年度訴字第2643號判決判處有期徒刑9 月確定，已於98年4
    月30日縮刑期滿執行完畢。詎其仍不知悔改，復基於施用第
    一級毒品海洛因之犯意，於99年1 月18日下午9 時許，在其
    位於彰化縣大村鄉○村村○○路○ 段354 號之住處，以將第
    一級毒品海洛因加水稀釋後置放於注射針筒中，注射於手臂
    之方式，施用第一級毒品海洛因1 次；另基於施用第二級毒
    品甲基安非他命之犯意，於99年1 月18日上午11時許，在其
    上揭住處，以將第二級毒品甲基安非他命置放於玻璃吸食器
    內，以火加以燒烤使成氣體後吸食之方式，施用第二級毒品
    甲基安非他命1 次。嗣於99年1 月19日上午10時30分許，為
    警持本院核發之搜索票至其位於彰化縣大村鄉○村村○○路
    ○ 段354 號住處搜索，扣得其所有之第一級毒品海洛因1 小
    包（淨重0.0276公克，驗餘淨重0.0260公克），經採集其尿
    液送驗結果確呈嗎啡及甲基安非他命陽性反應，而循線查悉
    上情。
二、案經彰化縣警察局員林分局報告臺灣彰化地方法院檢察署檢
    察官偵查起訴。
    理    由
一、本案被告甲○○所犯係死刑、無期徒刑、最輕本刑為3 年以
    上有期徒刑以外之罪，其於準備程序就前揭被訴事實為有罪
    之陳述，經受命法官告知簡式審判程序之旨，並聽取其與公
    訴人之意見後，本院認無不得或不宜改依簡式審判程序進行
    之處，爰依刑事訴訟法第273 條之1 第1 項、第284 條之1
    ，裁定由受命法官獨任進行簡式審判程序，合先敘明。
二、上揭事實，業據被告甲○○於本院審理時坦承不諱，且其於
    99年1 月19日為警查獲時所採取之尿液，經送鑑驗結果，確
    呈嗎啡（按一般施用海洛因者會在其體內代謝為嗎啡成分殘
    留，並經由尿液排出）及甲基安非他命陽性反應，有彰化縣
    警察局員林分局委託檢驗尿液代號與真實姓名對照認證單及
    詮昕科技股份有限公司00000000號濫用藥物尿液檢驗報告各
    1 紙附卷可稽，而扣案之白色粉末1 包（淨重0.0276公克，
    驗餘淨重0.0260公克）係海洛因無訛，亦有行政院衛生署草
    屯療養院草療鑑字第0990200054號鑑定書1 紙附卷為憑，足
    徵被告之自白確與事實相符，堪予採信。
三、按依毒品危害防制條例第20條第2 項規定觀察、勒戒或強制
    戒治執行完畢釋放後，5 年後再犯第10條之罪者，適用本條
    前二項之規定；又經觀察、勒戒或強制戒治執行完畢釋放後
    ，5 年內再犯第10條之罪者，應由檢察官偵查起訴，毒品危
    害防制條例第20條第3 項、第23條第2 項分別定有明文。而
    參酌該條例第20條第3 項立法理由：「觀察、勒戒或強制戒
    治後5 年後再犯者，顯見前所實施之觀察、勒戒或強制戒治
    已足以遮斷其施用毒品之癮，為期自新及協助其斷除毒癮，
    對此5 年後再犯者爰明定仍適用初犯之規定，先經觀察勒戒
    、強制戒治之程序」及第23條第2 項之立法理由：「經觀察
    、勒戒或強制戒治後5 年內再犯者，其再犯率甚高，原據以
    實施之觀察勒戒及強制戒治既已無法收其實效，爰施以刑事
    處遇」，足見5 年後再犯者，應再適用觀察、勒戒程序，係
    因前所實施之觀察、勒戒或強制戒治已足以遮斷其施用毒品
    之癮，致5 年內未再犯，故再予其自新機會，重啟觀察、勒
    戒程序；如觀察、勒戒或強制戒治執行完畢釋放後5 年內曾
    再犯施用毒品案件，且於再犯後5 年內復有施用毒品犯行，
    則之前戒毒程序顯未能有效遮斷其施用毒品之癮，依前開立
    法意旨，自無再施以觀察、勒戒之必要，應由檢察官偵查起
    訴（最高法院95年度第7 次刑庭會議決議參照）。查被告前
    因施用毒品案件，經強制戒治執行完畢釋放日係89年12月19
    日，而本次公訴人起訴被告施用第一、二級毒品之犯罪時間
    為99年1 月18日所犯，雖距離前述強制戒治執行完畢釋放日
    已逾5 年，然被告於前述強制戒治執行完畢釋放日後5 年內
    即曾因再犯施用毒品案件，經本院以以91年度訴字第178 號
    判決判處有期徒刑6 月確定，有臺灣高等法院被告前案紀錄
    表在卷可按，則揆諸前開說明，公訴人就被告本案施用毒品
    之犯行提起公訴，核無違誤，自應由本院依法判決。
四、綜上所述，本案事證已臻明確，被告施用第一級毒品海洛因
    及施用第二級毒品甲基安非發命之犯行均堪予認定，應依法
    論科。
五、核被告所為，分別係犯毒品危害防制條例第10條第1 項之施
    用第一級毒品罪及同條第2 項之施用第二級毒品罪。其為供
    己施用而於施用前後持有海洛因、及施用前持有甲基安非他
    命之低度行為，各為其施用之高度行為所吸收，均不另論罪
    。又其所犯上開2 罪，犯意各別，行為互殊，應予分論併罰
    。查被告曾因違反毒品危害防制條例案件，經本院以96年度
    訴字第2643號判決判處有期徒刑9 月確定，已於98年4 月30
    日縮刑期滿執行完畢，有臺灣高等法院被告前案紀錄表1 份
    附卷可稽，其受此有期徒刑執行完畢後，5 年內故意再犯有
    期徒刑以上之罪，均為累犯，均應依刑法第47條第1 項之規
    定，加重其刑。爰審酌被告前有違反麻醉藥品管理條例前科
    ，且因施用毒品犯行，四次經法院判處罪刑確定並執行完畢
    ，猶不知悔改，仍再犯施用毒品犯行，足見其自制能力確有
    未足，有接受相當期間監禁教化之必要，以促其及早矯正吸
    毒惡習；另並參酌被告犯罪之動機、目的係因施用毒品之習
    性難以戒除，其犯罪手段主要係戕害自己之身心，對他人權
    益之侵害仍屬有限及犯罪後於本院審理時已坦承犯行之態度
    等一切情狀，分別量處如主文所示之刑，並定其應執行之刑
    ，以示懲儆。
六、沒收：
    扣案被告所有之海洛因1 包（驗餘淨重0.026 公克）屬毒品
    危害防制條例第2 條第2 項第1 款之第一級毒品，自應連同
    用以盛裝各該毒品，顯無法與毒品完全析離之包裝袋，基於
    從刑從屬主刑之原則，依同條例第18條第1 項前段之規定，
    於上開犯罪事實所示犯行之施用第一級毒品罪項下諭知沒收
    銷燬之。
據上論斷，應依刑事訴訟法第273 條之1 第1 項、第299 條第1
項前段，毒品危害防制條例第10條第1 項、第2 項、第18條第1
項前段，刑法第11條、第47條第1 項、第51條第5 款，判決如主
文。
本案經檢察官王元郁到庭執行職務。
中    華    民    國    99    年    4     月    16    日
                  刑事第四庭    法  官  吳永梁
以上正本證明與原本無異。
如不服本判決應於收受判決後10日內向本院提出上訴書狀，並應
敘述具體理由；其未敘述上訴理由者，應於上訴期間屆滿後20日
內向本院補提理由書(均須按他造當事人之人數附繕本)「切勿逕
送上級法院」。
中    華    民    國    99    年    4     月    16    日
                                書記官  許原嘉
附錄本案論罪科刑法條全文：
毒品危害防制條例第10條
施用第一級毒品者，處6 月以上5 年以下有期徒刑。
施用第二級毒品者，處3 年以下有期徒。

司法院資訊處製作；財團法人民間司法改革基金會備份。
